臺灣臺中地方法院刑事判決　　　　　　　　96年度易字第57號
公　訴　人　臺灣臺中地方法院檢察署檢察官
被　　　告　甲○○
　　　　　　　　　　(現另案在臺灣臺中看守所附設觀察勒戒
上列被告因詐欺案件，經檢察官提起公訴（95年度偵字第26095
號），被告於準備程序中就被訴事實為有罪之陳述，受命法官於
聽取當事人之意見後，由本院合議庭裁定由受命法官獨任以簡式
審判程序判決如下：
    主    文
甲○○幫助意圖為自己不法之所有，以詐術使人將本人之物交付
，處有期徒刑參月，如易科罰金，以銀元參佰元即新臺幣玖佰元
折算壹日。
    犯罪事實
一、甲○○能預見將自己帳戶存摺、提款卡連同密碼交付予不詳
    身分之成年人使用，足供他人作為詐騙財物匯款之工具，竟
    仍基於幫助他人詐欺取財之不確定故意，於95年3、4月間之
    某日，在臺中縣霧峰鄉○○路上，將其所有之霧峰郵局帳號
    00000000000000號帳戶 (78年11月17日開戶)及另一本金融
    帳戶之存摺、印鑑章、提款卡（含密碼），以每個帳戶新臺
    幣5000元之代價，售與不詳年籍姓名之成年人使用，容任他
    人作為詐欺取財之工具。該年籍姓名不詳之成年人取得上開
    帳戶資料後，竟基於意圖為自己不法之所有，於聯合報之求
    職欄虛偽刊登永樂實業徵家庭代工工作，乙○○於95年4月4
    日11時許見上開廣告即按報載之電話與該人聯繫，該人即向
    乙○○謊稱：需先行繳交勞健保及押金等語，致使乙○○陷
    於錯誤而於同日分別匯款新台幣（下同）2800元及15000 元
    至上開甲○○郵局帳戶，而該人復於同年月6日上午撥打電
    話與乙○○，佯稱乙○○獲得公司所辦抽獎活動之大獎等語
    ，乙○○始知受騙上當。
二、案經台中縣警察局霧峰分局報請臺灣臺中地方法院檢察署檢
    察官偵查起訴。
    理  由
一、上開犯罪事實，業據被告甲○○於本院審理時自白不諱，核
    與證人乙○○於警詢中指訴相符，復有被告上開郵局帳戶之
    開戶資料及資金往來資料影本、郵政國內匯款執據影本各1
    件附卷可稽，被告犯行洵堪認定。
二、按被告以幫助詐欺取財之意思，參與詐欺取財罪之構成要件
    以外之行為，核係犯刑法第339條第1項之詐欺罪之幫助犯，
    爰依同法第30條第2項規定，按正犯之刑減輕之 (有關新舊
    法之比較適用詳下述)。爰審酌被告之犯罪動機、目的、手
    段、所得及犯罪後之態度等一切情狀，量處如主文所示之刑
    ，並諭知易科罰金之折算標準。
三、被告行為後，刑法第2條、第41條，均於94年2月2日修正公
    布，並自95年7月1日起施行，且 (一)修正後刑法第2條第1
    項規定，已將新舊法律適用之「從新從輕」原則，改採「從
    舊從輕」原則，而此規定僅係規範行為後法律變更所生新舊
    法律比較適用之準據法，並非實體刑罰法律，自不生行為後
    法律變更之比較適用之問題，應逕行適用新法第2條第1項之
    規定，為「從舊從輕」之比較。(二)修正前刑法第30條規定
    ：「幫助他人犯罪者，為從犯。雖他人不知幫助之情者，亦
    同。從犯之處罰，得按正犯之刑減輕之。」，修正後刑法第
    30條則規定：「幫助他人實行犯罪行為者，為幫助犯。雖他
    人不知幫助之情者，亦同。幫助犯之處罰，得按正犯之刑減
    輕之。」，揆諸本條之修正立法理由係為確認幫助犯採共犯
    從屬性說之「限制從屬形式」，並避免「從犯」之不同解讀
    ，而將「從犯」修正為「幫助犯」，並明示幫助犯之成立，
    亦以被幫助者著手犯罪之實行，且具備違法性為必要，而將
    條文文字修正為「幫助他人實行犯罪行為者，為幫助犯」。
    被告單純提供帳戶供詐欺取財集團作為被害人匯款之使用，
    既評價為幫助詐欺取財的行為，而上開修正亦僅著眼於觀念
    的釐清，則適用修正施行後之刑法第30條規定論擬，並無較
    有利於被告的情形，故依刑法第2條第1項前段規定，應適用
    被告行為時即修正前刑法第30條之規定。（三）刑法第339
    條第1項之詐欺取財罪，罰金刑部分係處一千元以下罰金，
    依修正後刑法施行法增訂第一條之一之規定：「中華民國九
    十四年一月七日刑法修正施行後，刑法分則編所定罰金之貨
    幣單位為新臺幣。」「九十四年一月七日刑法修正時，刑法
    分則編未修正之條文定有罰金者，自九十四年一月七日刑法
    修正施行後，就其所定數額提高為三十倍。但七十二年六月
    二十六日至九十四年一月七日新增或修正之條文，就其所定
    數額提高為三倍。」及刑法第33條第5款修正為：「主刑之
    種類如下：‥‥五、罰金：新臺幣一千元以上，以百元計算
    之。」等規定觀之，依修正後之法律，刑法第339條第1項之
    詐欺取財罪所得科處之罰金刑最高額為新臺幣3萬元（1000
    元乘以30倍）、最低額為新臺幣1000元；而依被告行為時即
    修正前刑法第33條第5款規定之罰金最低額銀元1元計算，刑
    法第339條第1項之詐欺取財罪之罰金刑之最高額為銀元1000
    0元（因提高10倍）即新臺幣3萬元，最低額為銀元10元（因
    提高10倍）即新臺幣30元。因此，比較上述修正前、後之刑
    罰法律，自應以被告行為時即修正前刑法關於科處罰金刑之
    法律較有利於被告。(四)被告行為後，罰金罰鍰提高標準條
    例第2條業已刪除，而刑法第41條第1項前段關於易科罰金之
    折算標準已由舊法之銀元一百元、二百元、三百元修正為新
    臺幣一千元、二千元、三千元，因屬科刑規範事項之變更，
    其折算標準為裁判時所應諭知，自有就新舊法規定比較之必
    要，經比較新舊法結果，以被告行為時之舊法較為有利於被
    告，是依修正後刑法第2條第1項前段之規定，本件應適用被
    告行為時之舊法即依修正前刑法第41條第1項前段、修正前
    罰金罰鍰提高標準條例第2條、現行法規所定貨幣單位折算
    新臺幣條例第2條之規定，諭知以銀元三百元即新臺幣九百
    元折算一日為易科罰金之折算標準，均附此敘明。
四、依刑事訴訟法第299條第1項前段、第273條之1第1項，刑法
    第2條第1項、第339條第1項，修正前刑法第30條第1、2項、
    第41條第1項前段，罰金罰鍰提高標準條例第1條前段，修正
    前罰金罰鍰提高標準條例第2條，現行法規所定貨幣單位折
    算新台幣條例第2條，逕以簡易判決如主文所示。
如不服本判決，應於送達後十日內向本院提出上訴狀（須附繕本
）。
中　　華　　民　　國　　96　　年　　1　　月　　18   　日
                刑事第十五庭  法  官  郭瑞祥
上正本證明與原本無異。
                              書記官  賴亮蓉
中　　華　　民　　國　　96　　年　　1　　月　　18   　日
附錄論罪科刑法條
中華民國刑法第339條
 (普通詐欺罪)
意圖為自己或第 3 人不法之所有，以詐術使人將本人或第 3 人
之物交付者，處五年以下有期徒刑、拘役或科或併科1000元以下
罰金。
以前項方法得財產上不法之利益或使第 3 人得之者，亦同。
前二項之未遂犯罰之。
